【裁判字號】    99,審訴,499
【裁判日期】    990331
【裁判案由】    侵權行為損害賠償
【裁判全文】
臺灣臺北地方法院民事判決             99年度審訴字第499號
原      告  乙○○  
訴訟代理人  張洪昌律師
被      告  甲○○  
上列當事人間請求侵權行為損害賠償事件，經本院刑事庭移送前
來，本院於民國99年3 月26日言詞辯論終結，判決如下：
    主      文
被告應給付原告新臺幣陸拾萬元，及自民國九十八年十二月二十
五日起至清償日止，按年息百分之五計算之利息。
原告其餘之訴駁回。
訴訟費用由被告負擔五分之三，餘由原告負擔。
本判決第一項於原告以新臺幣貳拾萬元為被告供擔保後，得假執
行；但被告如以新臺幣陸拾萬元為原告供擔保後，得免為假執行
。
原告其餘假執行之聲請駁回。
    事實及理由
一、原告起訴主張略以：原告係○○股份有限公司及○○企業社
    之負責人，從事嬰兒服裝鞋襪之設計製造及銷售業務，原告
    與訴外人林○○係夫妻關係，被告明知林○○為有配偶之人
    ，於民國98年5月22日晚間9時許，在被告位於台北縣新店市
    ○○路64巷16號2樓之居所內，與林○○發生性行為，經原
    告會同警方於同日晚間11時30分，在上址查獲林○○全裸及
    被告下半身全裸共處一室，案經臺灣臺北地方法院檢察署以
    被告犯刑法第239條後段相姦罪提起公訴，經本院以98年度
    簡字第5252號刑事判決判處被告有期徒刑3月確定在案。被
    告明知原告與林○○為夫妻，且育有一女林○○及一男林○
    ○，均尚稚幼，亟待哺育照顧，竟對原告與林○○間之婚姻
    關係忠貞基礎橫加破壞，被告與原告之配偶相姦行為，已侵
    害原告夫妻間共同生活之美滿與幸福，自係侵害原告基於配
    偶關係之身分法益，爰依民法第184條第1項及同法第195條
    第1項、第3項規定提起本件訴訟等語。並聲明：
    (一)被告應給付原告新臺幣（下同）100萬元，及自刑事附帶
    民事訴訟起訴狀繕本送達翌日起至清償日止，按年息百分之
    五計算之利息。(二)願供擔保，請准宣告假執行。
二、被告則略以：伊為長女，尚有一弟一妹，自幼家境清寒，伊
    父為家中經濟主要來源，伊之父母於91年間經法院判決離婚
    ，伊母於93年間發生顏面神經中風而無法工作。伊自國中後
    均就讀夜間部，半工半讀勉力完成學業，伊於91年6 月間自
    大安高工夜間部印刷科畢業，嗣於95年6 月間自私立聖約翰
    科技大學工業工程管理系夜間部畢業，其妹現已嫁為人婦，
    育有2 子女，需負擔其家庭生計，其弟現於澳洲留學打工僅
    能供其自身生活，是伊工作所得除供己身生活外，尚須奉養
    其母。伊目前任職於訴外人○○營造股份有限公司，每月薪
    資約3萬元，每月固定生活支出房租、水費、電費、有線電
    視費、手機費用、交通費用等，伊負擔自身及其母2人之生
    活開銷實已捉襟見肘，無多餘積蓄；伊對於妨害原告家庭案
    件固已認罪，對此亦無欲再為任何辯駁，惟原告起訴請求伊
    給付100萬元，實屬過高，伊無力負擔等語，資為抗辯。並
    聲明：(一)原告之訴駁回。(二)如受不利之判決，願供擔保請准
    宣告免為假執行。
三、兩造不爭執事項：
  (一)原告與訴外人林○○係夫妻關係。被告與林○○於民國98
    年5月22日晚間9時許，在被告位於台北縣新店市○○路64巷
    16號2樓之居所內為姦淫行為，嗣經原告會同警員於同日晚
    間11時30分許，在上址查獲林○○全裸及被告下半身全裸共
    處一室。
  (二)被告之上開行為經臺灣臺北地方法院檢察署檢察官以被告犯
    刑法第239條後段相姦罪提起公訴，經本院以98年度簡字第
    5252號刑事判決判處被告有期徒刑3月確定在案。
四、得心證之理由：
  (一)按因故意或過失，不法侵害他人之權利者，負損害賠償責任
    。故意以背於善良風俗之方法，加損害於他人者亦同。又不
    法侵害他人基於父、母、子、女或配偶關係之身分法益而情
    節重大者，被害人雖非財產上之損害，亦得請求賠償相當之
    金額，民法第184 條第1 項及第195 條第3 項分別定有明文
    。而通姦實足以破壞夫妻間之共同生活而非法之所許，此從
    公序良俗之觀點可得斷言，不問所侵害係何權利，對於配偶
    之他方應構成共同侵權行為。查原告與訴外人林○○為夫妻
    ，被告知林○○為有配偶之人，於98年5月22日晚間9時至11
    時30分許，在台北市○○市○○路64巷16號2樓為姦淫行為
    ，案經臺灣臺北地方法院檢察署檢察官以被告犯刑法第23 9
    條後段相姦罪提起公訴，業經本院以98年度簡字第5252號刑
    事判決，以被告犯有相姦罪而判處罪刑在案，此為兩造所不
    爭執，且經本院調取該刑事案件全卷核閱無誤，堪信為真實
    ，是被告顯係故意以背於善良風俗之方法，致原告基於婚姻
    關係所享有之夫妻身分法益及婚姻共同圓滿生活之利益遭受
    損害，依上開說明，被告自應對原告負侵權行為損害賠償責
    任。而不法侵害他人基於父、母、子、女或配偶關係之身分
    法益而情節重大者，被害人雖非財產上之損害，亦得請求賠
    償相當之金額，此觀民法第195條第1項前段、第3項規定即
    明。查本件被告之行為既令原告精神上感受痛苦，被告之行
    為已干擾或妨害他人夫妻維持婚姻共同生活圓滿、安全及幸
    福之權利，自屬情節重大，則原告依民法第184條第1項、第
    195條第1項、第3項之規定，請求被告賠償配偶身份法益受
    侵害之慰撫金，自有理由。
  (二)次按不法侵害他人之人格權，被害人受有非財產上損害，請
    求加害人賠償相當金額之慰撫金時，法院對於慰撫金之量定
    ，應斟酌實際加害情形、所造成之影響、被害人所受精神上
    痛苦之程度、雙方之身分、地位、經濟狀況及其他各種情形
    ，以核定相當之數額，此有最高法院47年臺上字第1221號、
    51 年臺上字第223號及76年臺上字第1908號判例意旨參照。
    而身分法益與人格法益同屬非財產法益，上開最高法院有關
    人格法益受侵害而酌定慰撫金之標準，自得為本件衡量因身
    分法益受侵害所生損害賠償金額之參考。查原告為五畢業，
    與林○○於95年9月26日結婚，育有一子一女，目前係○○
    設計股份有限公司及○○企業社之負責人，從事嬰兒服裝鞋
    襪之設計製造及銷售業務，於97年度租賃所得及薪資所得為
    1,116,000元；而被告係大學畢業，目前任職○○營造股份
    有限公司工務部行政人員，於97年度薪資所得為503,00 0
    元等情，為兩造所不爭執，且有兩造之稅務電子閘門財產所
    得調件明細表（見本院卷第34頁至第43頁）附卷可稽。本院
    斟酌被告身分、地位、經濟能力與原告所受精神上痛苦，認
    原告請求被告賠償60萬元慰撫金，應屬公允，逾此部分，顯
    屬過高，不應准許。
五、綜上所述，原告依民法第184 條第1 項、第195 條第1 項、
    第3 項之規定，請求被告給付60萬元，及自刑事附帶民事訴
    訟起訴狀繕本送達翌日即98年12月25日起至清償日止，按年
    息百分之五計算之利息，為有理由，應予准許；其餘請求則
    無理由，應予駁回。
六、兩造均陳明願供擔保，聲請宣告假執行及免為假執行，就原
    告勝訴部分均核無不合，爰分別酌定相當擔保金額准許之。
    至原告敗訴部分，其訴既經駁回，假執行之聲請亦失所附麗
    ，應併予駁回。
七、本件事證已臻明確，兩造其餘攻擊防禦方法，及未經援用之
    證據，經本院斟酌後，認均不足以影響本判決之結果，自無
    逐一詳予論駁之必要，併此敘明。
八、訴訟費用負擔之依據：民事訴訟法第79條。
中    華    民    國    99    年    3     月    31    日
                  民事第六庭法  官  蔡和憲
上為正本係照原本作成。
如對本判決上訴，須於判決送達後20日內向本院提出上訴狀。
中    華    民    國    99    年    3     月    31    日
                            書記官  廖素芳

司法院資訊處製作；財團法人民間司法改革基金會備份。
